【裁判字號】    91,訴,1282
【裁判日期】    920211
【裁判案由】    搶奪等
【裁判全文】
臺灣臺北地方法院刑事判決                        九十一年度訴字第一二八二號
    公  訴  人  臺灣臺北地方法院檢察署檢察官
    被      告  己○○  男  三.
右列被告因竊盜等案件，經檢察官提起公訴（九十年度偵字第一四三六四號），本院
判決如左：
    主  文
己○○因過失傷害人，累犯，處有期徒刑參月；又損壞他人之物，足以生損害於他人
，累犯，處有期徒刑參月；又損壞他人之物，足以生損害於他人，累犯，處有期徒刑
參月，剪刀壹支沒收；又竊盜，累犯，處有期徒刑陸月；又連續竊盜，累犯，處有期
徒刑捌月，鑰匙壹支沒收；應執行有期徒刑壹年陸月，剪刀壹支、鑰匙壹支均沒收。
被訴恐嚇部分無罪。
    事  實
一、己○○曾於民國七十七年間因恐嚇案件，經本院判處有期徒刑九月確定，與軍事
    審判判處有期徒刑三年確定之逃亡案件，定應執行有期徒刑三年六月，於八十二
    年七月三十日假釋出監，嗣假釋經撤銷，又於八十四年間因傷害案件，經本院判
    處有期徒刑五月，如易科罰金以三百元折算一日確定，於八十四年間因偽造印文
    案件，經台灣板橋地方法院判處有期徒刑四月，如易科罰金以三百元折算一日確
    定，二罪應執行有期徒刑七月，如易科罰金以三百元折算一日，嗣上開撤銷假釋
    之殘刑與傷害、偽造印文之刑接續執行，於八十六年二月十八日假釋出監，八十
    六年十月二十一日縮刑期滿執行完畢，詎猶不知悔改，仍為左列犯行：
  (一)己○○於民國九十年三月二十六日下午六時四十五分許，無照駕駛車牌號碼ＹＹ
    ─○二○○號自用小客車，沿台北縣新店市○○路，由台北縣烏來鄉往新店市方
    向行駛，途經台北縣新烏路三段九點五公里處，本應注意該處行車速限為每小時
    五十公里，而當時雖係雨天、路面濕潤，然該路面有照明、舖裝柏油、無缺陷、
    無障礙物、視距良好，依當時情形並無不能注意情事，竟疏於注意，以時速六十
    公里之速度超速行車，適有丁○○駕駛車牌號碼ＥＩ─七一九號營業小客車自對
    向車道駛至該處，己○○轉彎車速過快閃煞不及，其所駕駛之自用小客車左側車
    身撞擊丁○○駕駛之營業小貨車左側車身，致丁○○受有左膝挫傷、左小腿擦傷
    、頭部外傷、胸部挫傷等傷害，營業小客車內之乘客子○○受有臉部挫傷、胸部
    挫傷、雙手擦傷等傷害。嗣經路經該處之民眾報警處理，己○○於警員前往處理
    時在場，坦承肇事接受裁判。
  (二)己○○於九十年四月二十九日晚間十一時許，搭乘戊○○所駕駛之車牌號碼Ｅ四
    ─二九一號營業小客車抵達台北縣新店市○○路、百忍街口時，因車資糾紛，竟
    於下車後，基於損壞他人之物之犯意，持不能證明係其所有之不明物體，砸損上
    開營業小客車前方之擋風玻璃，足以生損害於戊○○。
  (三)己○○於九十一年一月十日下午三時許，在台北縣新店市○○路三○一號五樓（
    癸○○同址四樓住處之頂樓加蓋）處，另行起意，基於損壞他人之物之犯意，接
    續以其所有之剪刀剪斷癸○○住處之電視天線及電線，又以不能證明係其所有之
    鐵棍敲破該處窗戶之玻璃，足以生損害於癸○○。
  (四)己○○於九十一年三月七日下午四時十五分許，在台北縣新店市○○路三二三號
    之聯強電信聯盟，向該店負責人丑○○表示欲購買行動電話，嗣丑○○離開放置
    行動電話之玻璃展示櫃至後方接聽電話時，己○○見有機可趁，竟意圖為自己不
    法之所有，伸手進上開玻璃展示櫃內，竊取支行動電話一支，得手後隨即離去。
  (五)己○○意圖為自己不法之所有，另行基於概括犯意，（１）先於九十一年四月十
    四日凌晨四時，在台北縣新店市○○路四八五號前，竊取乙○○所有之車牌號碼
    ＦＸＪ─六七一號重型機車，得手後供己騎乘之用；嗣同年五月二十四日下午三
    時三十分許，在台北縣新店市○○街十一號前，為警查獲。（２）又本於同前之
    犯意，於九十一年四月十五日凌晨一時許，在台北縣新店市○○路二四一號前之
    停車格，以自備之鑰匙，插入江素玉所有由甲○○管領使用之車牌號碼七Ｂ─九
    ○一一號自小客車之左前方車門鑰匙孔，欲竊取該車，然未得手之際，為巡邏之
    員警當場查獲。
二、案經丁○○、子○○、戊○○、癸○○、丑○○、乙○○、甲○○訴由台北縣政
    府警察局新店分局報告台灣台北地方法院檢察署檢察官偵查起訴。
    理  由
壹、有罪部分：
一、右揭被告己○○駕駛自用小客車過失傷害告訴人丁○○、子○○之事實，業據其
    於警訊及偵審中坦承不諱，核與告訴人丁○○、子○○於警訊及偵查中針對本件
    事故經過情形之陳述相符，並有處理車禍案件現場草圖、道路交通事故調查報告
    表各一份、現場照片五九幀在卷可稽，告訴人丁○○、子○○因本件車禍受有如
    事實欄所載之傷，亦有天主教耕莘醫院出具之診斷書二紙附卷可考。按汽車駕駛
    執照為駕駛汽車之許可憑證，由駕駛人向公路監理機關申請登記，考驗及格後發
    給之；行車速度，依標誌或標線之規定，道路交通安全規則第五十條第一項、第
    九十三條第一項分別定有明文；被告未曾考領小型汽車駕駛執照，事故路段行車
    速限為每小時五十公里，有道路交通事故調查報告表附卷可佐，其本不得駕駛汽
    車，卻執意駕車上路，並疏未注意遵守速限規定，貿然以六十公里之時速超速行
    駛終至肇事，其對本件事故之發生為有過失，至屬明確；又告訴人丁○○、子○○因本件車禍所受傷害，與被告之過失行為間有相當因果關係。
二、訊據被告矢口否認有何毀損告訴人戊○○營業小客車前方擋風玻璃之犯行，辯稱
    ：其與告訴人戊○○雖有車資糾紛，但其未砸毀計程車之擋風玻璃，反而遭到對
    方很多人毆打成傷云云。惟被告於前揭時間，搭乘告訴人戊○○所駕駛之營業小
    客車抵達台北縣新店市○○路、百忍街口時，因車資糾紛，於下車後，砸損該營
    業小客車前方之擋風玻璃等事實，業據告訴人戊○○於警訊及偵查中指訴綦詳，
    並有車損照片十三幀附卷足憑，是被告所辯未有毀損犯行，顯不足採。至被告所
    辯其遭對方很多人毆打成傷云云，並提出財團法人天主教耕莘醫院診斷證明書為
    據；然被告縱遭他人毆打，亦係其毀損上開車輛玻璃後發生之另一事實，並不影
    響被告前揭毀損犯行之成立。
三、訊據被告固供承於上開時、地持剪刀剪斷告訴人癸○○住處之電視天線及電線，
    及敲破該處窗戶之玻璃等事實，然矢口否認有何毀損之犯行，辯稱：其與告訴人
    癸○○住同一棟公寓，以為所剪者係其住處之電線，又其看到小偷跑到頂樓加蓋
    處，一時情急，遂拿拖把的竹柄打破該處窗戶之玻璃云云。惟被告無故於前揭時
    、地，以剪刀剪斷癸○○住處之電視天線及電線，又以鐵棍敲破該處窗戶之玻璃
    等事實，業據告訴人癸○○於警訊時指訴綦詳，並有現場照片七幀附卷足憑，及
    被告所有之剪刀扣案可證，被告於警訊時亦自承係持「鐵棍」敲破玻璃等語，所
    辯係持拖把的竹柄打破該處窗戶之玻璃云云，殊無足採，且觀諸現場照片，被告
    所毀損之窗戶玻璃有加裝鐵窗，無從由該處進入屋內追小偷，衡情縱見有小偷進
    入屋內，亦不致為追小偷或僅為看小偷有無在屋內而任意打破他人住處玻璃，是
    被告上開所辯，顯與常情不符，不足採信。
四、訊據被告矢口否認有何竊取告訴人丑○○店內行動電話之犯行，辯稱：其不知道
    翻拍照片內的人是不是自己，當天其是拿手機去修理，未竊取手機云云。惟被告
    於上開時、地，向告訴人丑○○表示欲購買行動電話，嗣丑○○離開放置行動電
    話之玻璃展示櫃至後方接聽電話時，己○○見有機可趁，伸手進該玻璃展示櫃內
    ，取走行動電話一支等事實，業據告訴人丑○○於警訊及偵審中指訴綦詳，並有
    台北縣警察局贓物認領保管單一紙、聯強電信之現場錄影帶翻拍照片十七幀附卷
    可稽，是被告上開所辯，顯不足採。
五、訊據被告矢口否認有何連續竊取告訴人乙○○所有之車牌號碼ＦＸＪ─六七一號
    重型機車及竊取告訴人甲○○管領使用之車牌號碼七Ｂ─九○一一號自小客車未
    遂之犯行，辯稱：上開機車係壬○○借其使用，又係警察朋友要其幫忙移車，因
    甲○○之自小客車與其欲移之車輛同型，顏色又一樣，其才移錯車，未竊取上開
    機車及自小客車云云。惟（一）被告於警訊時先稱：是「阿鴻」將上開機車借其
    使用云云（見九十一年偵字第一八二八二號卷第六頁背面），嗣於偵查中又稱：
    是「壬○○」將上開機車借其使用，壬○○的綽號為「眼鏡仔」云云（見九十一
    年偵緝字第一二七二號卷第十三頁背面），而壬○○雖經本院傳拘無著未到庭應
    訊，然被告就係何人將上開機車借其使用乙節，前後供詞不一致，已難信其所辯
    該車係壬○○借其使用云云係屬實在，而被告竊取上開機車之犯行，有告訴人乙○○於警訊及偵查中指訴失竊情形綦詳，並有台北縣警察局贓物認領保管單一紙
    、車輛竊盜資料個別查詢報表一份、機車照片二幀附卷可稽，及機車鑰匙一支扣
    案可證，是被告所辯該機車係壬○○借其使用，其未竊取云云，顯係事後卸責之
    詞，不足採信。（二）又被告以鑰匙插入告訴人甲○○上開自小客車之車門鑰匙
    孔，欲竊取該車，然未得手之際，為巡邏之員警當場查獲等事實，業據證人即當
    場查獲之員警丙○○於本院審理時證述明確，並證稱：當天其與主管林志學剛好
    巡邏至該處，看到被告拿鑰匙插入該部自小客車車門鑰匙孔，他本來在開車門，
    看到其等就走開，其等遂上前加以盤查，被告說在找自己的車，其等有查證他所
    說的車是哪一輛，但他說不出到底哪一輛是他的，故認被告涉嫌竊車，將被告帶
    回警局等語（見本院九十二年一月九日筆錄），且經告訴人甲○○於警訊時指訴
    綦詳，並有台北縣警察局贓物認領保管單一紙、車籍作業系統查詢認可資料一份
    、上開自小客車鎖匙孔照片一幀附卷可稽，及鑰匙一支扣案可證，是被告所辯移
    錯車云云，亦係事後卸責之詞，不足採信。
六、綜上所述，被告上開所辯顯不足採信，本件事證明確，被告犯行堪予認定。
七、核被告犯罪事實一(一)所為，係犯刑法第二百八十四條第一項過失傷害罪；被告犯
    罪事實一(二)、(三)所為，均係犯刑法第三百五十四條之毀損罪；被告犯罪事實一(四)
    、(五)（１）所為，均係犯刑法第三百二十條第一項竊盜罪；被告於犯罪事實一(五)
    （２）部分，著手竊取車輛之際，甫以自備之鑰匙插入上開自小客車車門鑰匙孔
    ，正準備打開車門，即為警查獲，屬未遂階段，核其所為係犯刑法第三百二十條
    第一、三項之竊盜未遂罪。被告先後剪斷告訴人癸○○住處之電視天線及電線，
    及敲破該處窗戶之玻璃，係基於同一毀損犯意下之接續行為，僅侵害一法益，只
    論以一罪。按所謂搶奪係指乘被害人不備，出其不意，遽然使用不法腕力，使其
    不及抗拒，而強加奪取；本案被告下手拿取玻璃展示櫃內行動電話時，告訴人丑
    ○○雖有目睹，但其斯時正於後方接聽電話，此據告訴人丑○○證述明確，顯見
    被告拿取行動電話時，係以和平之手段為之，並未施以不法腕力掠取，自屬竊盜
    ，而與搶奪之構成要件有間；又按刑事訴訟法第三百條所謂變更起訴法條，係指
    在不擴張及減縮單一法益及同一被害客體之原訴之原則下，法院得就有罪判決，
    於不妨害基本社會事實之範圍內，得自由認定事實，變更檢察官所引應適用之法
    條而言；是公訴人就前開一(四)事實認屬涉犯刑法第三百二十五條第一項之搶奪罪
    ，容有未洽，起訴法條應予變更。被告犯罪事實一(五)（１）（２）二次犯行，時
    間緊接，所犯構成要件相同，雖有既遂、未遂之分，仍為連續犯，應依刑法第五
    十六條規定，論以較重之竊盜既遂罪，並加重其刑，公訴人認應分論併罰，容有
    誤會。被告於犯罪事實一(一)，以一過失行為，侵害丁○○、子○○二人之身體法
    益，係一行為而觸犯數罪名，為想像競合犯，應依法論處一罪。被告所犯五罪間
    ，犯意各別，行為互殊，應分論併罰。被告曾於七十七年間因恐嚇案件，經本院
    判處有期徒刑九月確定，與軍事審判判處有期徒刑三年確定之逃亡案件，定應執
    行有期徒刑三年六月，於八十二年七月三十日假釋出監，嗣假釋經撤銷，又於八
    十四年間因傷害案件，經本院判處有期徒刑五月，如易科罰金以三百元折算一日
    確定，於八十四年間因偽造印文案件，經台灣板橋地方法院判處有期徒刑四月，
    如易科罰金以三百元折算一日確定，二罪應執行有期徒刑七月，如易科罰金以三
    百元折算一日，嗣上開撤銷假釋之殘刑與傷害、偽造印文之刑接續執行，於八十
    六年二月十八日假釋出監，八十六年十月二十一日縮刑期滿執行完畢，有台灣高
    等法院檢察署刑案紀錄簡覆表附卷可按，其於五年以內再犯本件最重本刑為有期
    徒刑以上之罪，為累犯，應依刑法第四十七條規定加重其刑。被告無駕駛執照駕
    車，因而致告訴人丁○○、子○○受傷，依法應負刑事責任，應依道路交通管理
    處罰條例第八十六條第一項規定加重其刑。又被告於犯罪事實一(一)之犯罪未發覺
    前，即向前往現場處理之警員承認肇事，有台北縣警察局新店分局勤務指揮中心
    受理案件處理回覆單一紙在卷可參，為對於未發覺之罪自首而接受裁判，應依刑
    法第六十二條前段規定減輕其刑，爰依法先加後減。爰審酌被告曾有上述前案之
    不良素行，猶不知悔過潔身自愛仍為本件犯行，暨其犯罪之動機、目的、手段、
    品行、智識程度、犯罪所生危害、犯罪後除坦承犯罪事實一(一)之犯行外餘均飾詞
    狡辯之態度等一切情狀，量處如主文所示之刑，及定其應執行之刑。公訴人雖認
    被告到處作姦犯科，且行蹤不定，為達社會防制之目的，應依刑法第九十條第一
    項，於刑之執行完畢或赦免後，令入勞動場所，強制工作三年；惟按有犯罪之習
    慣或以犯罪為常業或因遊蕩或懶惰成習而有犯罪者，得於刑之執行完畢或赦免後
    ，令入勞動場所強制工作，該處分期間為三年以下，刑法第九十條固定有明文，
    然被告犯罪事實一(一)係過失行為，犯罪事實一(二)、(三)、(四)均係偶發犯行，顯非基
    於犯罪之習慣，犯罪事實一(五)（１）（２）犯行雖係連續為之，然僅二件，衡其
    竊盜之動機、手段、所得財物等一切情狀，尚難認其有犯罪之習慣或以犯罪為常
    業，復無證據證明其因遊蕩或懶惰成習而犯罪，爰不併予宣告強制工作，附此敘
    明。又犯罪事實一(三)部分之剪刀一支及犯罪事實一(五)（２）部分之鑰匙一支，均
    係供被告犯罪所用，且皆為其所有，業據被告供明在卷，爰均依刑法第三十八條
    第一項第二款規定宣告沒收。至犯罪事實一(二)部分員警查扣之鋁棒、檳榔刀各一
    支，非供被告犯罪所用，檳榔刀係辛○○所有，被告又否認鋁棒係其所有；犯罪
    事實一(三)部分員警查扣之鐵棍一支，被告供稱係自其住處內起獲，雖係其所有，
    然否認係敲破告訴人癸○○住處窗戶玻璃所用之鐵棍，復無證據證明被告係持該
    鐵棍犯罪；犯罪事實一(五)（１）部分員警查扣之機車鑰匙一支，被告否認係其所
    有，又無證據證明被告係持該鑰匙竊取機車；犯罪事實一(五)（２）部分，除上開
    沒收之鑰匙一支外，員警另查扣鑰匙二支，然被告否認係其所有，又非供該次竊
    盜所用；又犯罪事實一(二)部分被告持以砸損告訴人戊○○營業小客車前方擋風玻
    璃之不明物體，及犯罪事實一(三)部分被告持以敲破告訴人癸○○住處窗戶玻璃所
    用之鐵棍，均未扣案，被告亦均否認係其所有，又無證據證明尚屬存在，是上開
    物品均不予宣告沒收，併予敘明。
貳、無罪部分：
一、公訴意旨略以：被告於九十年四月二十九日晚間十一時許，搭乘戊○○所駕駛之
    車牌號碼Ｅ四─二九一號營業小客車抵達台北縣新店市○○路、百忍街口時，因
    車資糾紛，竟於下車後，隨即至附近的檳榔攤，取得檳榔刀，以持刀欲砍之勢，
    恐嚇告訴人戊○○，致戊○○陷於恐懼而逃跑，因認被告涉犯刑法第三百零五條
    之恐嚇罪嫌。
二、按犯罪事實應依證據認定之，無證據不得推定其犯罪事實；又不能證明被告犯罪
    者，應諭知無罪之判決，刑事訴訟法第一百五十四條、第三百零一條第一項分別
    定有明文。
三、公訴人認被告涉有右揭恐嚇犯行，無非以告訴人戊○○之指訴，為其論據。訊據
    被告堅決否認有何恐嚇之犯行，辯稱：其未至檳榔攤拿取檳榔刀恐嚇告訴人戊○○等語。經查，證人即於案發現場經營檳榔攤之辛○○於偵查中證稱：其只記得
    計程車司機吵架，有很多駕駛圍著檳榔攤，其中有一人拿走檳榔刀，說這是證物
    要作證之前沒有人搶過其的檳榔刀，拿刀的人是誰，其沒有印象，只知是計程車
    駕駛等語（見九十年偵字第一六九六０號卷第二十五、二十六頁）；又證人即現
    場處理警員庚○○於偵查中證稱：其到現場時，沒看到打架，也沒見到檳榔刀，
    是計程車駕駛（戊○○）說己○○有拿檳榔刀恐嚇，就由某位駕駛取出檳榔刀等
    語（見同上偵查卷第二十六頁）；且復無其他證據足認被告確有至檳榔攤拿取檳
    榔刀作勢欲砍告訴人，尚難僅憑告訴人戊○○單一指訴，遽認被告有恐嚇犯行，
    是被告此部分所辯，堪予採信。此外，復查無其他積極證據足認被告有何恐嚇之
    犯行，既不能證明被告犯罪，依首揭說明，自應為被告無罪之諭知。
據上論斷，應依刑事訴訟法第二百九十九條第一項前段、第三百零一條第一項、第三
百條、道路交通管理處罰條例第八十六條第一項，刑法第五十六條、第二百八十四條
第一項前段、第三百五十四條、第三百二十條第一項、第五十五條、第五十一條第五
款、第四十七條、第六十二條前段、第三十八條第一項第二款，罰金罰鍰提高標準條
例第一條前段，判決如主文。
本案經檢察官張安箴到庭執行職務。
中      華      民      國    九十二    年      二      月     十一     日
                                    臺灣臺北地方法院刑事第七庭
                                        法  官  蕭  清  清
右正本證明與原本無異。
如不服本判決，應於判決送達後十日內向本院提出上訴狀(應抄附繕本)。告訴人
或被害人如對於本判決不服者，應具備理由請求檢察官上訴，其上訴期間之計算
係以檢察官收受判決正本之日期為準。
                                        書記官  劉  麗  英
中      華      民      國      九十二  年      二      月     十八     日
附錄本案論罪科刑法條全文
刑法第二百八十四條
因過失傷害人者，處六月以下有期徒刑、拘役或五百元以下罰金，致重傷者，處一年
以下有期徒刑、拘役或五百元以下罰金。
從事業務之人，因業務上之過失傷害人者，處一年以下有期徒刑、拘役或一千元以下
罰金，致重傷者，處三年以下有期徒刑、拘役或二千元以下罰金。
刑法第三百二十條
意圖為自己或第三人不法之所有，而竊取他人之動產者，為竊盜罪，處五年以下有期
徒刑、拘役或五百元以下罰金。
意圖為自己或第三人不法之利益，而竊佔他人之不動產者，依前項之規定處斷。
前二項之未遂犯罰之。
刑法第三百五十四條
毀棄、損壞前二條以外之他人之物或致令不堪用，足以生損害於公眾或他人者，處二
年以下有期徒刑、拘役或五百元以下罰金。


司法院資訊處製作；財團法人民間司法改革基金會備份。
